臺灣苗栗地方法院刑事判決　　　　　　　 93年度訴字第126號
公　訴　人　臺灣苗栗地方法院檢察署檢察官
被　　　告　戊○○
輔　佐　人　丁○○
即被告之兄
指定辯護人　本院公設辯護人　丙○○
上列被告因強盜等案件，經檢察官提起公訴（93年度偵字第
1203號），本院判決如下：
    主  文
戊○○竊盜，處拘役拾日，如易科罰金，以佰元折算壹日。又
竊盜，因脫免逮捕，而當場施以強暴，處有期徒刑貳年陸月。
    犯罪事實
一、戊○○有中度智能障礙，以致認知及現實判斷能力有減損，
    自我控制能力降低，很容易處於精神耗弱的狀態。
二、民國93年3 月13日，戊○○就在精神耗弱的狀態下，先後為
    下列行為：
（一）當日15時許，在苗栗縣卓蘭鎮內灣里東盛15鄰66號旁之果
      園，徒手竊取甲○○所種植之木瓜2顆。
（二）當日16時許，進入乙○○位於苗栗縣卓蘭鎮內灣里東盛15
      鄰60號之住處（侵入住宅部分未據告訴），見四下無人，
      乃竊取乙○○所有放置於桌上之NOKIA 牌8210型手機一支
      ，正欲離去之際，為乙○○發覺，並追趕至屋外，經乙○
      ○質問後，戊○○旋即返還所竊得之手機，而當乙○○欲
      報警處理時，戊○○為脫免逮捕，竟出手反抗，並且以嘴
      巴咬傷乙○○而當場施以強暴。乙○○因此受有頸部3x2
      公分的咬傷以及右肘部6x1 公分的挫傷。
三、本案件經苗栗縣警察局大湖分局報告臺灣苗栗地方法院檢察
    署偵查後起訴。
    理  由
壹、關於證據能力之認定：
    本案中關於被告以外之人於審判外之警詢陳述，均經當事人
    於準備程序中，表示同意其證據能力（審理卷第55頁），本
    院審酌各該陳述，係在警察人員面前作成，製有警詢筆錄，
    有一定之公信力，作為證據，應認為適當，故依刑事訴訟法
    第159條之3之規定，得為證據。
貳、認定犯罪事實所憑的證據及理由
一、被告對於前述犯罪事實已於本院審理時坦白認罪。
二、被害人甲○○於警詢中，告訴人乙○○於警詢以及檢察官訊
    問，也都對於被告的前述行為有明確的指、證述。
三、此外，還有贓物認領保管單2 紙、告訴人乙○○受傷的照片
    1 張、診斷證明書1張附在卷中，可為佐證。
四、由上述的證據顯示，被告認罪的內容與客觀證據所呈現的事
    實相符合，可以相信是真實。因此，本件事證明確，被告犯
    行，可以認定。
參、論罪科刑的理由
一、被告的行為分別是犯刑法第320 條第1 項的竊盜罪以及同法
    第329 條所規定應以同法第328 條第1 項論的準強盜罪。
二、被告所犯前述兩罪，犯罪的意思與犯罪的行為，都有所不同
    ，應分別論罪，並依法併合處罰。
三、被告在犯前述兩罪時的精神狀態，經本院將被告送請行政院
    衛生署苗栗醫院（下稱署立苗栗醫院）鑑定的結果，認為被
    告有中度智能障礙，以致認知及現實判斷能力有減損，自我
    控制能力降低，很容易處於精神耗弱的狀態，依內政部及衛
    生署會銜頒布的殘障等級認定標準以及精神司法醫學會制定
    之智能障礙與心神喪失及精神耗弱對照表，可以判定被告在
    犯案過程之中，已經是屬於精神耗弱的情形。此有鑑定人即
    署立苗栗醫院精神科醫師陳文科就本件所撰寫之精神鑑定報
    告書附在卷中可為憑證（審理卷第26-31 頁）。故依刑法第
    19條第2項減輕其刑。
四、另被告所為前述犯罪事實欄二（一）之犯行，是被告因接受
    有關犯罪事實欄二（二）的警詢時，自行坦白向警方承認，
    在此之前，並未有人報案，警方也不知道或懷疑被告有此犯
    行，此觀被告警詢筆錄的記載，就十分明瞭，故就該犯行，
    被告係對於未發覺之罪自首而受裁判，應依刑法第62條遞減
    輕其刑。
五、審酌被告竊取木瓜兩顆部分之犯行，侵害法益的價值低微，
    事後又係被告自己向警方供承犯行；準強盜部分之犯行，所
    施用的強暴雖造成告訴人身體上的傷害，但情形並不嚴重，
    告訴人事後也為被告求情，請求輕判，表示是因為一時氣憤
    才提出告訴（偵查卷第21頁）；另外被告本身又有中度智障
    的情形，犯後於審理中已經坦承全部犯行，節省不必要的法
    院調查資源，值得鼓勵等一切情狀，分別量處如主文所示的
    刑罰，並就量處拘役部分，依法諭知易科罰金的折算標準。
肆、適用之法律：
一、刑事訴訟法第299條第1項前段。
二、刑法第320 條第1 項、第329 條、第328 條第1 項、第19條
    第2 項、第41條第1項前段、第62條前段。
三、罰金罰鍰提高標準條例第1條前段、第2條。
本案經檢察官林映姿到庭執行職務。
中　　華　　民　　國　　94　　年　　5 　　月　　26　　日
                  刑事第三庭  審判長法　官　劉 興 浪
                                    法  官  林 卉 聆
                                    法  官  蔡 志 宏
以上正本證明與原本無異。
如不服本判決，應於判決送達後10日內向本院提出上訴狀（應抄
附繕本）。告訴人或被害人如對於本判決不服者，應具備理由請
求檢察官上訴，其上訴期間之計算係以檢察官收受判決正本之日
期為準。
                                    書記官  楊 慧 萍
中　　華　　民　　國　　94　　年　　5 　　月　　26　　日
附記論罪之法條全文
刑法第320條第1項
意圖為自己或第三人不法之所有，而竊取他人之動產者，為竊盜
罪，處5 年以下有期徒刑、拘役或500 元以下罰金。
刑法第329條
竊盜或搶奪，因防護贓物、脫免逮捕或湮滅罪證，而當場施以強
暴脅迫者，以強盜論。
刑法第328條第1項
意圖為自己或第三人不法之所有，以強暴、脅迫、藥劑、催眠術
或他法，至使不能抗拒，而取他人之物或使其交付者，為強盜罪
，處五年以上有期徒刑。
